【裁判字號】    98,抗,252
【裁判日期】    980519
【裁判案由】    聲明異議
【裁判全文】
臺灣高等法院臺中分院民事裁定  98年度抗字第252號
抗  告  人  甲○○○
相  對  人  寶珍鑽寶石股份有限公司
法定代理人  乙○○
上列抗告人與相對人間請求返還價金強制執行事件，抗告人不服
台灣台中地方法院97年度執字第18623號98年4月6日第一審裁定
，提起抗告，本院裁定如下：
    主  文
抗告駁回。
抗告程序費用由抗告人負擔。
    理  由
一抗告人向原審法院聲明異議意旨略以：原審法院民國（下同）
  96年2月10日96年度訴字第2253號民事判決，相對人應給付抗
  告人新台幣（下同）55萬9890元及自96年11月1日起至清償日
  止，按年息百分之5計算之利息，並於97年1月14日核發確定證
  明書。查本件第一審判決當事人未提起上訴第二審，而第一審
  之判決為確定判決，原審法院民事庭應特別重視而以優先程序
  處理。再查本件民事聲請強制執行狀，早於97年4月9日以96年
  度花簡字第296號呈向原審法院民事執行處請求給付55萬9890
  元，原審法院執行處又要求補繳執行費4479元，遂於97年11月
  28日補繳執行費4479元在案，自97年7月22日花東服務處聲請
  書、97年11月10日聲復書、97年12月31日聲復書、98年1月31
  日聲復書及98年1月22日聲復書止，前後六個月期間，屢次向
  原審法院民事執行處請求追還價金55萬9890元（已確定判決）
  ，惟原審法院民事執行處拿到執行費4479元後根本未重視並未
  履行受託之義務，從原審法院執行處於98年1月20日下午2時30
  分實行分配結果，對抗告人之分配額只有13萬2408元，尚不足
  額45萬7394元難道故意抹殺原審法院確定判決之結果不顧，其
  不足款45萬7394元應由原審法院命令執行處予以賠償之方法儘
  速給付抗告人，不得延遲，以維抗告人之權益，否則該執行處
  公務員違背行使權利履行義務及依誠實及信用方法之基本法則
  。原審法院以執行程序並無違誤，駁回其異議，異議人不服，
  提起抗告。
二按民事強制執行，其執行標的金額或價額未滿5千元者，免徵
  執行費；5千元以上者，每百元徵收7角，其畸零之數不滿百元
  者，以百元計算。前項規定，於聲明參與分配者，適用之，強
  制執行法第28條之2第1項、第2項定有明文。又對於已開始實
  施強制執行之債務人財產，他債權人再聲請強制執行者，已實
  施執行行為之效力，於為聲請時及於該他債權人，應合併其執
  行程序，並依參與分配之規定辦理；參與分配之債權人，除依
  法優先受償者外，應按其債權額數平均分配，強制執行法第33
  條、第38條亦分別定有明文。又按當事人對於執行法院所為屬
  於執行處分性質之裁定不服，僅得向執行法院聲明異議，由執
  行法院裁定之，不服該裁定者，始得提起抗告，此觀民事訴訟
  法第495條規定，應提出異議而誤為抗告者，視為已提出異議
  （最高法院93年度台抗字第275號裁定意旨參照）。
三經查：
 (一)本件抗告人係對原審法院民事執行處於98年1月5日之分配表
   聲明不服，依強制執行法第39條第1項之規定，抗告人自應向
   執行法院對分配表聲明異議，而抗告人卻誤為抗告，依上揭
   裁定意旨，視為抗告人已對分配表提出異議。
 (二)抗告人於97年4月9日具狀聲請強制執行（原審法院97年度執
   字第26329號、第27939號，該二案併入97年度執字第18623號
   ），雖檢具執行名義（原審法院96年度訴字第2253號民事判
   決及97年1月14日核發之確定證明書），惟抗告人並未依法繳
   納執行費用，而由原審法院於97年8月28日命抗告人補繳執行
   費4479元，而抗告人於97年12月1日繳納，此有自行收納統一
   收據在卷可稽，而此為聲請強制執行之必備程式，尚難認原
   審法院上開命補繳執行費之執行命令，及收繳執行費，有何
   違誤。另查，於抗告人聲請強制執行前之97年3月4日另有債
   權人蕭月殿等人聲請對同一債務人之財產實施強制執行（見
   原審法院97年度執字第18623號卷），原審法院民事執行處因
   之將查封之債務人所有鑽石珠寶股票依法拍賣，所得價金及
   存款等依法分配予請求權人及全體參與分配之債權人，有該
   案卷之分配表可考。揆諸前揭說明，原審法院執行股之執行
   方法均係依法為之，並無不合。復查，本件執行（合併執行
   ）案件計十多件，債務人除寶珍鑽寶石股份有限公司外尚有
   乙○○、聖笛芮曲精品股份有限公司，巴納科技股份有限公
   司，查扣之財產有珠寶、股票及存款，而迄97年11月24日查
   封之珠寶，由債權人承受始拍定而始將全部執行案款依前引
   規定製作分配表，並於98年1月5日通知定期於98年1月20日下
   午2時30分實行分配，原審法院執行人員之執行時程，與法院
   辦案期限規則之規定無違。
 (三)民事強制執行本諸當事人進行主義，應依債權人之聲請為之
   。本件抗告人雖於96年12月10日取得確定判決，惟其遲至97
   年4月9日具狀聲請強制執行，致須與他債權人併辦分配，乃
   法律規定之程序。另抗告人主張原審法院執行人員不便民致
   其尚有457394元未能受償（分配受償132408元），原審法院
   應將寶珍鑽寶石股份有限公司董事長乙○○之財產強制執行
   ，否則應賠償457394元乙節，因抗告人所取得之執行名義，
   其債務人為寶珍鑽寶石股份有限公司而非乙○○，抗告人自
   不能對乙○○之財產求償，原審法院無從以乙○○之財產賠
   償抗告人未能獲償之45萬9394元，自非抗告人取得台中地院
   96年度訴字第2253號確定判決，原審法院即應滿足抗告人之
   債權。本件抗告人之債權並無優先受償之權利，自必須與其
   他債權人平均分配，使得抗告人之債權不能受滿足之清償，
   原審法院處理本件強制執行程序尚無違法之可言，其裁定駁
   回抗告人之聲明異議，核無不合。抗告意旨仍執陳詞指摘原
   裁定不當，求予廢棄，為無理由，應予駁回。
四依強制執行法第30條之1、民事訴訟法第495條之1第1項、第
  449條第1項、第95條、第78條裁定如主文。
中    華    民    國    98    年    5     月    19    日
                  民事第四庭    審判長法  官  陳蘇宗
                                      法  官  李寶堂
                                      法  官  黃永祥
以上正本係照原本作成。
不得再抗告。
                                      書記官  陳信和
中    華    民    國    98    年    5     月    20    日
                                                      Ｍ


司法院資訊處製作；財團法人民間司法改革基金會備份。
